【裁判字號】    99,易,2208
【裁判日期】    991130
【裁判案由】    毒品危害防制條例
【裁判全文】
臺灣高雄地方法院刑事判決              99年度易字第2208號
公  訴  人  臺灣高雄地方法院檢察署檢察官
被      告  張世崇
上列被告因毒品危害防制條例案件，經檢察官提起公訴（99年度
毒偵字第4023號），本院判決如下：
    主  文
張世崇持有第一級毒品，處有期徒刑參月，如易科罰金，以新臺
幣壹仟元折算壹日。扣案之海洛因壹包（驗後淨重零點零壹伍公
克）暨其包裝袋壹只，均沒收銷燬之。
    事  實
一、張世崇明知海洛因係毒品危害防制條例第2 條第2 項第1 款
    所定第一級毒品，不得非法持有，竟基於持有第一級毒品海
    洛因之犯意，於民國99年6 月15日12時許，在高雄市不詳地
    點，向年籍姓名不詳之人取得海洛因1 包（驗前淨重0.024
    公克，驗後淨重0.015 公克）。嗣於同日12時30分許，經員
    警在高雄市苓雅區○○○路164 號前，因張世崇行跡可疑，
    為警盤查而查獲，並當場扣得第一級毒品海洛因1 包，始悉
    上情。
二、案經高雄市政府警察局苓雅分局移請臺灣高雄地方法院檢察
    署檢察官偵查起訴。
    理  由
壹、證據能力部分：
    按被告以外之人，於審判外之言詞或書面陳述，除法律有規
    定者外，不得作為證據，刑事訴訟法第159 條第1 項定有明
    文。次按法院或檢察官得囑託醫院、學校或其他相當之機關
    、團體為鑑定，或審查他人之鑑定，並準用第203 條至第
    206 條之1 之規定。鑑定之經過及其結果，應命鑑定人以言
    詞或書面報告；為刑事訴訟法第208 條第1 項前段、第206
    條第1 項所明定。是經檢察官囑託相當之機關為鑑定後，經
    鑑定人以書面報告其鑑定之結果者，即屬同法第159 條第1
    項所謂之「法律有規定者」，不受該條項規定「不得作為證
    據」之限制。且同法第208 條第1 項前段對於法院或檢察官
    囑託相當之機關為鑑定之情形，僅規定：「準用第203 條至
    第206 條之1 之規定」，至於同法第202 條有關「鑑定人應
    於鑑定前具結」之規定，則不在準用之列。故於法院或檢察
    官囑託相當之機關為鑑定，而該受囑託機關以書面報告鑑定
    結果之情形，既非屬依法應具結者。是同法第158 條之3 有
    關「證人、鑑定人依法應具結而未具結者，其證言或鑑定意
    見，不得作為證據」之規定，於此時即無適用之餘地。本件
    扣案海洛因1 包既臺灣高雄地方法院檢察署囑託高雄市立凱
    旋醫院鑑定，是該院出具之鑑定報告，即不受刑事訴訟法第
    158 條之3 及第159 條第1 項之限制，自得作為證據。
貳、實體部分：
一、訊據被告張世崇矢口否認有何持有第一級毒品之犯行，辯稱
    ：我在機車停車場遇到綽號「阿原」的人要向我借500 元，
    我就借他500 元，他就丟1 包東西給我，我以為係葡萄糖，
    就放在機車置物箱內，騎乘機車經過2 個紅綠燈，就被警察
    攔下，我是被誣陷的，因為「阿原」曾對我說：「為何我都
    沒有被關，不是不吸毒就不會被關」云云。經查：被告於99
    年6 月15日某時，在高雄市某處，向真實姓名年籍不詳之人
    ，取得海洛因1 包等情，業據被告於警詢及偵查中坦承不諱
    ，核其供承：「我於99年6 月15日12時在高雄市○○區○○
    路上遊藝場內，向綽號『阿達』男子購買海洛因1 包，以新
    臺幣500 元購買，沒有事先約定，我都是在遊藝場內找他，
    如果找到就買，找不到就離開，是我之前在遊藝場認識的，
    他曾經提供1 包海洛因給我，所以我才知道他有海洛因」(
    警卷第3 頁) ；「扣案物是海洛因，有一個人欠我1,000 元
    ，他就說以這包海洛因抵欠我的1,000 元，我不想損失1,00
    0 元，就同意收下」( 偵卷第4 頁) ，被告雖就取得海洛因
    的原因供述不一，惟就其向年籍不詳之人取得海洛因及知悉
    所取得之物為海洛因等情，前後所述均大致相符。而扣得之
    白色紛末1 包（驗前淨重0.024 公克，驗後淨重0.015 公克
    ），經送高雄市立凱旋醫院鑑定結果，確屬海洛因無訛，有
    該院鑑定書1 紙在卷可憑。衡以設若被告所辯其以為扣案物
    為葡萄糖及係遭人陷害等情屬實，何以就此有利事項，被告
    於警詢及偵查中均未說明，迄至本院審理時始為此陳述，實
    與常情有悖，是所辯自無可採，本件罪證明確，被告犯行堪
    以認定。
二、查海洛因係毒品危害防制條例第2 條第2 項第1 款所定之第
    一級毒品，核被告向真實姓名年籍不詳之人取得海洛因1 包
    之行為，係犯違反毒品危害防制條例第11條第1 項之持有第
    一級毒品罪。被告前因施用毒品案件，經法院判處有期徒刑
    1 年2 月確定，於94年3 月12日執行完畢，有臺灣高等法院
    被告前案紀錄表在卷可憑，距被告本件99年6 月15日犯持有
    第一級毒品罪，已逾5 年，是公訴人認被告係受有期徒刑執
    行完畢後，5 年內故意再犯本件之累犯，容有誤會，併此敘
    明。爰審酌海洛因危害國民健康甚鉅，為毒品危害防制條例
    所明文禁止持有之物，被告明知違法仍持有之，且犯後說詞
    反覆不一，難謂已有悔意等一切情狀，爰量處有期徒刑3 月
    之刑，並諭知以1 千元折算1 日之易科罰金折算標準，以示
    懲儆。另查獲扣案之白色粉末1 包經送驗後，均含海洛因之
    成分（驗前淨重0.024 公克，驗後淨重0.015 公克），業如
    前述，應依毒品危害防制條例第18條第1 項前段規定，沒收
    銷燬之，另包裝毒品之包裝袋1 只，因其上所殘留之毒品，
    難以析離，且無析離之實益與必要，應視同毒品，均一併沒
    收銷燬之；至送驗耗損部分之毒品因已滅失，爰不另宣告沒
    收銷燬，附此敘明。
據上論斷，應依刑事訴訟法第299 條第1 項前段、毒品危害防制
條例第11條第1 項、第18條第1 項前段，刑法第11條、第41 條
第1 項前段，判決如主文。
本案經檢察官曾財和到庭執行職務。
中    華    民    國    99    年    11    月    30    日
                  刑事第八庭    法  官  陳俊宏
以上正本證明與原本無異。
如不服本判決應於收受判決後10日內向本院提出上訴書狀，並應
敘述具體理由。其未敘述上訴理由者，應於上訴期間屆滿後20日
內向本院補提理由書(均須按他造當事人之人數附繕本)「切勿逕
送上級法院」。
中    華    民    國    99    年    11    月    30    日
                                書記官  李崑良
毒品危害防制條例第11條第1項
持有第一級毒品者，處 3 年以下有期徒刑、拘役或新臺幣 5 萬
元以下罰金。

司法院資訊處製作；財團法人民間司法改革基金會備份。
